臺北高等行政法院判決
　　　　　　　　　　　　　　　　　　 93年度簡字第01293號
原　　　告　甲○○
被　　　告　行政院勞工委員會職業訓練局臺北區就業服務中心
代　表　人　乙○○
訴訟代理人　丁○○
上列當事人間因就業服務法事件，原告不服行政院勞工委員會中
華民國93年9月7日職法字第0930036006號訴願決定，提起行政訴
訟，本院判決如下：
　　主  文
原告之訴駁回。
訴訟費用由原告負擔。
　　事  實
一、事實概要：原告於民國（下同）89年3月16日向被告機關申
    請核發職業訓練券，於89年3月21日自行參加中國整體美容
    化妝髮型創新協會附設新竹職訓中心美容班職訓課程，結訓
    後並於89年9月12日提出補助職業訓練券費用申請，被告機
    關經審查後，同意核發原告新台幣（以下同）51,000元補助
    款，並撥入原告指定帳戶。嗣經被告機關重新調查結果，認
    原告並未全程參與訓練，且所參與訓練之時數亦不符合訓練
    補助費用之標準，此外，其檢附之結訓證明書及結業證明書
    等相關表件經查亦有不實，爰依「非自願性失業勞工及特定
    對象職業訓練券試辦要點」第拾點規定，以93年4月29日北
    業3字第0930002465號函撤銷原核發職業訓練券費用補助之
    行政處分並向原告追繳已領取之職業訓練費用補助款，並限
    期於文到30日內繳回，如未能於期限內繳回，將依法移送強
    制執行。原告不服，提起訴願，遭決定駁回，遂提起行政訴
    訟。
二、兩造聲明：
    (一)原告聲明：
      1.訴願決定及原處分均撤銷。
      2.訴訟費用由被告負擔。
    (二)被告聲明：
      如主文所示。
三、兩造之主張：
　　(一)原告主張：
      1.按當事人主張有利於己之事實者，就其事實有舉證之責
        任，行政訴訟法第136條規定準用民事訴訟法第277條定
        有明文，又依行政法院75年判字第309號判例意旨「行
        政罰與刑罰之構成要件雖有不同，而刑事判決與行政處
        分，亦原可各自認定事實，惟認定事實須憑證據，倘無
        證據足資認定有堪以構成行政罰或刑罰要件之事實存在
        ，即不得僅以推測之詞予人處罰，則為二者所應一致」
        。
      2.本件原訴願決定認為「經查本件訴願人以原住民身分，
        於89年3月16日向原處分機關申請核發職業訓練券，並
        於89年9月12日檢具原核發之職業訓練券、結訓證明書
        等證明文件，向原處分機關申請職業訓練補助費。原處
        分機關經審查後，同意核發原告51,000元補助款，並於
        89年9月22日撥入原告指定帳戶。嗣原處分機關發現，
        原告並未全程參與訓練，已參與訓練之時數並不符合訓
        練補助費用之標準，又檢附之結訓證明書及結業證明書
        等相關表件係屬不實，爰依本要點第拾點規定，以93年
        4月29日北業3字第0930002465號函撤銷原核發職業訓練
        券費用補助之行政處分，且向原告追繳已領取之職業訓
        練費用補助款，並限期於文到30 日內繳回，如未能於
        期限內繳回，將依法移送強制執行。此有原告申請表及
        原處分機關所附原處分卷可稽。復查於雲林地方法院檢
        察署調查筆錄及訊問筆錄中自承：「問：你於89年3月
        21日起至89年9月12日止在中國整體美容化妝髮型創新
        協會附設新竹職訓中心上課期間有無缺課請假？上課地
        點為何？」「答：上課地點在新竹市○○路的超越美容
        美髮補習班，我上了約3個月」「問：（提示職業訓練
        費用申請表）你有無填寫該費用申請表？印章是否你本
        人親蓋？」「答：該費用申請表係我親自填寫並簽名蓋
        印其上」「問：你是89年3月21日開始至中國整體美容
        化妝髮型創新協會附設新竹職訓中心上課？」「是，均
        只上了3個月」。惟證之原告於職業訓練費用申請表「
        訓練期間」欄填具「訓練期間自89年3月21日至89年9月
        12日計6個月（總訓練時數共500小時）」，並檢附結訓
        證明書等情，則訴願人有以不實證明領取職業訓練費用
        補助之事實，洵堪認定」云云。
      3.惟查：
        (1)前開台灣雲林地方法院檢察署製作之調查筆錄之時間
          為92年12月18日，距離89年9月21日結業典禮之時間
          約有3年餘之久，原告之記憶難免模糊，且當時原告
          生平第一次至檢察署接受訊問，內心頗為緊張，以致
          未能清楚表明正確之上課時間，此係當時之狀況，此
          先請庭上明察。
        (2)原告在系爭中國整體美容化妝髮型創新協會附設新竹
          職訓中心真正受訓之時間為89年3月21日至88年9月21
          日，為期6個月，此完全符合非自願性失業勞工及特
          定對象職業訓練卷試辦要點第3點、第6點之規定，原
          告並未以不實證明冒領，原訴願決定之認定顯屬無據
          。
        (3)以上原告之主張，請調查下列證據：
          證人陳月愛　住新竹縣五峰鄉桃山村一鄰1之1號。
            待證事項：證人為原告子女之保姆，89年3月至9月
            原告受訓期間，因子女年幼，老大3歲，老二2歲餘
            ，在訓練期間嬰兒皆由保姆照顧，此證人可以證明
            原告確實受訓有6個月之久。
          證人丙○○
            住新竹縣湖口鄉○○路430號。
    　　　　待證事項：證人為與原告同時受訓之學員，其可證
            明原告確實有受訓6個月之久。
      　　原證一：中國整理美容化妝髮型創新協會附設新竹
            職訓中心證明書影本。
            證明事項：此係新竹職業訓練中心即超越美容補習
            班出具之證明書，可以證明原告受訓之時間有6個
            月之久。
      4.綜上所述，原告於雲林地檢署之陳述因當時記憶有誤，
        且受調查員之誤導，未查證即為陳述，實非真相，原告
        確實受有6個月之訓練，符合法律補助之要件，請庭上
        參酌前情，判決如訴之聲明，以保權益。
　　(二)被告主張：
      1.按「非自願性失業勞工及特定對象職業訓練券試辦要點
        」規定陸─三「持用本項職業訓練券者，先行繳交訓練
        費用，並於結訓後一個月內，檢具相關證明文件，向原
        核發職業訓練券之就業服務機構申請本項訓練費用補助
        」，本件原告之申領條件經審核符合該規定，准予補助
        並核撥51,000元，惟依同要點第10項第1款「申請人以
        不實證明冒領或溢領者，除予追繳外，4年內不得再申
        請任何訓練費用補助，並應負相關法律責任」。
      2.被告機關依據行政院勞工委員會職業訓練局93年4月6日
        職公字第0930016063號函示：「有關中國整體美容化妝
        髮型創新協會各地附設職訓中心受理陳蓉珍等199人參
        加職業訓練，因渠等涉嫌持虛偽不實之結訓證明申領訓
        練費用補助款，請按渠等所屬服務轄區分別撤銷撥付訓
        練費用補助款之原授益行政處分，並限期繳回。」以93
        年4月29日北業3字第0930002465號函請繳回職訓補助費
        51,000元在案。
      3.今原告提起行政訴訟所持理由：「‧‧‧檢調訓問時因
        事隔3年多，記憶模糊且原告生平第一次至檢察署接受
        訊問，內心緊張致未能清楚表明正確之上課時間，而實
        際參訓課程為6個月（89年3月21日起至9月21日止），
        並有補習開具證明為憑。」
      4.經查本件原告於92年12月18日在臺灣雲林地方法院檢察
        署之調查筆錄中稱：「原告於89年3月21日至89年9月12
        日在創新協會之新竹職訓中心報名學習美容課程，上課
        地點在新竹市○○路的超越美容美髮補習班，我上了約
        3個月，後來考上證照就沒有再上課。」，與其所檢附
        之職業訓練券費用的申請表及其檢附附件結訓證書、結
        訓證明書內載明之時程及總時數（89年3月21日至9月12
        日，計500小時）均不相符，顯有虛偽不實之行為，今
        原告提出行政訴訟稱事隔多年，記憶遺忘，惟並無明確
        之事證，仍宜以檢調機關認定事實為準以昭公信，故被
        告機關依規定予以追繳前揭職訓補助費，並無不合。
　　　5.綜上，本件原告提起行政訴訟願為無理由，請駁回原告
　　　　之訴。
　　理　由
一、按依就業服務法第24條規定訂頒之行為時「非自願性失業勞
    工及特定對象職業訓練券試辦要點」（下稱：本要點）第參
    點規定：「具有工作能力與工作意願，並符合下列條件者，
    得申請職業訓練券：一、申請對象‧‧‧（六）原住民。‧
    ‧‧」第陸點規定：「一、凡符合本要點資格之非自願性失
    業勞工及特定對象，可逕洽各地區公立就業服務機構，檢具
    各項文件，申請核發職業訓練券。‧‧‧三、持用本項職業
    訓練券者，先行繳交訓練費用，並於結訓後一個月內，檢具
    相關證明文件，向原核發職業訓練券之就業服務機構申請本
    項訓練費用補助。」第拾點規定：「一、申請人以不實證明
    冒領或溢領者，除予追繳外，4年內不得再申請任何訓練補
    助，並應負相關法律責任」。
二、經查本件原告以原住民身分，於89年3月16日向被告機關申
    請核發職業訓練券，並於89年9月12日檢具原核發之職業訓
    練券、結訓證明書等證明文件，向被告機關申請職業訓練補
    助費用，被告機關經審查後，同意核發原告51,000元補助款
    ，並於89年9月22日撥入原告指定帳戶；此為原告所不爭，
    並有其申請表附原處分卷可稽，自堪信為真實。次查，原告
    於92年12月18在雲林地方法院檢察署調查時自承：「【問：
    你於89年3月21日起至89年9月12日止在中國整體美容化妝髮
    型創新協會附設之新竹職業訓練中心上課期間有無缺課請假
    ？上課地點為何？】答：我在創新協會之新竹職訓中心報名
    學習美容課程，上課地點在新竹市○○路的超越美容美髮補
    習班，我上了約3個月。」「我係於89年6月2日通過美容、
    美髮職類丙級證照考試。」此有該調查筆錄附原處分卷可稽
    ；足見原告考上證照後即不再上課，其所稱只上課約3個月
    ，核與事實相相符，自堪認定。是原告於職業訓練費用申請
    表「訓練期間」欄填具「訓練期間自89年3月21日至89年9月
    12日計6個月（總訓練時數共500小時）」，並檢附結訓證明
    書等情，顯有以不實證明領取職業訓練費用補助之事實。從
    而，被告機關認原告並未全程參與訓練，已參與訓練之時數
    並不符合訓練補助費用之標準，又檢附之結訓證明書及結業
    證明書等相關表件係屬不實，爰依本要點第拾點規定，以93
    年4月29日北業3字第0930002465號函撤銷原核發職業訓練券
    費用補助之行政處分，且向原告追繳已領取之職業訓練費用
    補助款，並限期於文到30日內繳回，如未能於期限內繳回，
    將依法移送強制執行；揆諸首揭規定，洵無違誤，訴願決定
    予以維持，亦無不合。至於原告聲請傳訊之證人丙○○雖於
    本院結證原告確有受訓6個月，惟該證人係一同受訓之學員
    ，受訓期間既曾請假，又焉能證明原告從無缺課？是其證詞
    偏頗不實，不能為原告有利之證明。又原告所提新竹職訓中
    心超越美容補習班出具原告有上課6個月之證明書，核與事
    實不符，已如前述，亦難為原告有利之證明。另原告聲請傳
    訊證人陳月愛以證明原告確有受訓6個月乙節，因該證人僅
    受原告僱用照顧原告之子女，並未隨同原告前往上課，此為
    原告所是認，則原告有無缺課，是否6個月內均全程上課，
    自非該證人所能確知，故無傳訊之必要，併此說明。
三、綜上所述，本件原處分及訴願決定，俱無不合，原告訴請撤
    銷，為無理由，應予駁回。又本件為簡易訴訟程序事件，依
    卷內資料及本院調查所得，事證已臻明確，故不經言詞辯論
    為之，併此敘明。
據上論結，本件原告之訴為無理由，依行政訴訟法第233條第1項
、第236條、第195條第1項後段、第98條第3項前段，判決如主文
。
中　　華　　民　　國　　94　　年　 　8　　月　 31  　 日
                      第  四  庭  法  官  李得灶
上為正本係照原本作成。
本件以訴訟事件所涉及之法律見解具有原則性者為限，始得於本
判決送達後20日內向本院提出上訴狀並表明上訴理由，如已於本
判決宣示後送達前提起上訴者，應於判決送達後20日內補具上訴
理由（均按他造人數附繕本），且經最高行政法院許可後方得上
訴。
中　　華　　民　　國　　94　　年　 　9　　月　　6　　 日
                                  書記官  陳清容
